最　高　行　政　法　院　判　決
　　　　　　　　　　　　　　　94年度判字第00075號
上　訴　人　甲○○
被 上訴 人　勞工保險局
代　表　人　史　哲
上列當事人間因勞保事件，上訴人對於中華民國92年7月30日臺
北高等行政法院91年度訴字第2335號判決，提起上訴，本院判決
如下：
　　主  文
上訴駁回。
上訴審訴訟費用由上訴人負擔。
　　理  由
一、本件上訴人在原審起訴意旨略以：中興有聯工業股份有限公
    司被保險人陳進國因胸腹部臟器機能遺存顯著障害審定成殘
    ，於民國（下同）90年4月30日申請殘廢給付。經被上訴人
    於90年6月15日按勞工保險殘廢給付標準表第46項第3等級核
    發其普通疾病殘廢給付840日，並以被保險人因殘廢不能繼
    續從事工作，自同年6月13日逕予退保在案。嗣被保險人陳
    進國於90年5月18日死亡，其受益人即上訴人甲○○於90年6
    月27日檢據申請被保險人陳進國本人死亡給付。案經被上訴
    人查明，以被保險人於審定成殘後已不能從事工作，乃於90
    年7月13日以90保給字第6023254號函核定，受益人即上訴人
    僅得就死亡給付35個月或殘廢給付840日擇一請領。上訴人
    不服，循序提起本件行政訴訟。按殘廢給付與死亡給付係分
    屬不同種類之請領條件與不同之受益人之法律關係，本件被
    保險人陳進國在保險效力未終止前死亡，上訴人自得請領死
    亡給付。次按「被保險人在保險有效期間所發生之傷病事故
    ；於保險效力停止後，必須連續請領傷病給付或住院診療給
    付者，一年內仍可享有該項保險給付之權利；傷病給付期限
    依第35條及第36條規定；住院診療之被保險人經保險人自設
    或特約醫院認為可出院療養時應即出院」。「被保險人依前
    項規定連續請領保險給付期間內，因同一傷病及其引起之疾
    病致殘廢或死亡者，仍得請領殘廢給付或死亡給付，其非因
    病癒而經保險人自設或特約醫院同意出院後，在保險效力停
    止之日起一年內，因同一傷病及其引起之疾病致殘廢或死亡
    者亦同」，勞工保險條例（下稱勞保條例）第20條定有明文
    。準此被保險人陳進國縱有保險效力停止情事，其確連續請
    領傷病給付至90年5月18日死亡日，其在連續請領保險給付
    期間內，因同一傷病及其引起之疾病致死亡，自得請領死亡
    給付。即上訴人請求之法律基礎除上開勞保條例第63條外，
    尚有勞保條例第20條之適用，被上訴人不給付，顯非事理之
    平。為此請判決將訴願決定、審定及原處分均撤銷，被上訴
    人應給付上訴人喪葬費5個月計新臺幣（下同）210,000元、
    遺屬津貼30個月計1,260,000元整，合計1,470,000元及自90
    年7月13日起至清償日止按週年5%計算之利息等語。
二、被上訴人則以：上訴人配偶陳進國係於90年4月26日因胸腹
    部臟器機能遺存障害，終身不能從事工作審定成殘，並向被
    上訴人申請殘廢給付。經被上訴人核定應依勞工保險殘廢給
    付標準表第46項第3等級發給840日計1,176,000元之殘廢給
    付，並於同年6月15日核付在案。惟陳進國於90年5月18日已
    因肝癌、肝硬化等症死亡，依前揭勞工保險條例及其施行細
    則之規定，上訴人僅得就殘廢給付或死亡給付擇一請領，並
    經被上訴人審查，以其請領死亡給付較為優厚，自無不合等
    語，資為抗辯。
三、原審斟酌全辯論意旨及調查證據結果，以：查本件被保險人
    陳進國因胸腹部臟器機能遺存顯著障害，終身不能從事工作
    審定成殘，於90年4月30日申請殘廢給付。案經被上訴人調
    閱相關病歷資料，送請特約醫師審查認本件殘廢給付標準符
    合第46項第3等級，被上訴人遂於90年6月15日按勞工保險殘
    廢給付標準表第46項第3等級核發840日殘廢給付在案。惟被
    保險人陳進國提出殘廢給付申請後，即於同年5月18日死亡
    ，其受益人即上訴人乃於同年6月27日檢據申請陳進國本人
    死亡給付。被上訴人以陳進國於審定成殘後已不能從事工作
    ，依勞工保險條例施行細則第81條規定，核定受益人僅得就
    死亡給付或殘廢給付擇一請領，並無違誤，訴願決定予以維
    持，亦無不合。上訴人起訴意旨謂殘廢給付與死亡給付分屬
    不同種類之請領條件與不同之受益人之法律關係，本件被保
    險人陳進國在保險效力未終止前死亡，上訴人自得請領死亡
    給付云云。惟查本件被保險人陳進國於提出殘廢給付申請後
    ，即因病死亡，依前揭合法有效之勞工保險條例施行細則第
    81條規定，受益人僅得就死亡給付或殘廢給付擇一請領，文
    義明確，是上訴人主張，顯係對法令之誤解，殊無足採。其
    訴請撤銷原處分及訴願決定，並命被上訴人核發死亡給付，
    自難認有理由，應予駁回。為其判決之論據。
四、本院按：「被保險人領取殘廢給付，不能繼續從事工作者，
    其保險效力即行終止。」、「被保險人身體殘廢不能從事工
    作，依勞工保險殘廢給付標準表申請殘廢給付後死亡，其受
    益人得請領死亡給付或殘廢給付。」勞工保險條例第57條及
    同條例施行細則第81條分別規定甚明。查死亡給付後其保險
    效力當然終止，自無可能於死亡給付後再發生殘廢給付之事
    故。又被保險人身體殘廢不能從事工作，依勞工保險殘廢給
    付標準表申請殘廢給付，如已領取殘廢給付，其保險效力即
    行終止，保險效力終止後，亦無可能再聲請死亡給付，故此
    二種保險給付本質上無從並存。茲被保險人聲請全部殘廢給
    付尚未領取給付前死亡，因全部殘廢給付與死亡給付性質上
    無從並存，已如前述，自僅能擇一領取。上述施行細則第81
    條所定被保險人身體殘廢不能從事工作，依勞工保險殘廢給
    付標準表申請殘廢給付後死亡，其受益人得擇一請領死亡給
    付或殘廢給付，符合勞工保險條例整體之規定意旨。且賦予
    被保險人之受益人選擇權，為有利於受益人之規定，而非加
    諸母法所無之限制，與母法並無牴觸，原審予以適用，並無
    不合。本件被保險人陳進國提出全部殘廢給付申請後，其聲
    請既屬全部殘廢，自不可能再繼續從事工作，旋於同年5月
    18日死亡，其受益人即上訴人本得依保險契約聲請死亡給付
    ，則不得再領取生前所請領之殘廢給付；如欲領取殘廢給付
    ，則自應放棄死亡給付，始合事理之常。因此被保險人成殘
    後有無繼續工作，與殘廢給付、死亡給付只能擇一領取之法
    理無涉。上訴人於原審提出上班出勤紀錄、請假卡藉以證明
    被保險人陳進國請領殘費給付後仍繼續工作，並未完全喪失
    工作能力乙節，顯與其以不能從事工作而聲請全部殘廢給付
    ，自相矛盾，顯無可採。又查「被保險人在保險有效期間所
    發生之傷病事故，於保險效力停止後，必須連續請領傷病給
    付或住院診療給付者，一年內仍可享有該項保險給付之權利
    ；傷病給付期限依第35條及第36條規定；住院診療之被保險
    人經保險人自設或特約醫院認為可出院療養時應即出院」。
    「被保險人依前項規定連續請領保險給付期間內，因同一傷
    病及其引起之疾病致殘廢或死亡者，仍得請領殘廢給付或死
    亡給付。其非因病癒而經保險人自設或特約醫院同意出院後
    ，在保險效力停止之日起一年內，因同一傷病及其引起之疾
    病致殘廢或死亡者亦同」，勞保條例第20條固定有明文。惟
    此規定僅謂仍得請領殘廢或死亡給付，並非規定同時可請領
    殘廢與死亡給付，故該規定於殘廢與死亡給付二者可否兼領
    之問題無涉，上訴人援引該法條規定作為其有利主張，顯屬
    誤解。原判決就上訴人上開主張，未於理由中敘明不採理由
    ，固有疏漏，惟與判決結果尚無影響。末查行政院勞工委員
    會79年4月17日台79勞保1字第29953號函、79年6月26日台79
    勞保1字第13392號函及81年2月12日台81勞保2字第2431316
    號函釋，均係指請領殘廢給付後，經治療或修養而回復工作
    能力，並重新加保者，嗣後仍可依法請領死亡給付。本件上
    訴人配偶陳進國於聲請殘廢給付後死亡，並無重新加保之情
    形，自無上開函釋之適用。上訴意旨猶執前開各詞，以原判
    決有理由不備或適用法規不當之違誤等語，指摘原判決違誤
    ，求予廢棄，難認有理由，應予駁回。
五、據上論結，本件上訴為無理由，爰依行政訴訟法第255條第1
    項、第98條第3項前段，判決如主文。
中    華    民    國    94    年   1      月   20     日
                  第一庭審判長法  官　黃　綠　星
                              法  官  陳　秀　美
                              法  官　蔡　進　田
                              法  官　黃　璽　君
                              法  官　廖　宏　明
以  上  正  本  證  明  與  原  本  無  異
中    華    民    國    94    年    1    月    21     日
　　　　　　　　　　　　　　　書記官　彭  秀  玲
